臺灣屏東地方法院刑事判決　　　　　　 110年度金訴字第13號
公　訴　人　臺灣屏東地方檢察署檢察官
被　　　告　林伯昀



選任辯護人　宋孟陽律師（法扶律師）
上列被告因詐欺等案件，經檢察官追加起訴（108 年度偵字第00
000 號、109 年度偵字第2429號、第3551號）及移送併辦（110
年度偵字第5641號），嗣被告於本院準備程序中就被訴事實為有
罪之陳述，經合議庭裁定由受命法官獨任進行簡式審判程序，本
院判決如下：
    主  文
林伯昀犯如附表二各編號「宣告刑」欄所示之罪，共陸罪，均累
犯，各處如附表二各該編號「宣告刑」欄所示之刑。應執行有期
徒刑拾壹月。
    事  實
一、林伯昀於民國108 年9 月20日前一週內某日，基於參與犯罪
    組織之意思，以加入通訊軟體微信群組之方式，加入綽號「
    秋哥」、「盧文清」（由檢察官另案偵辦中）、黃信龍（黃
    信龍部分經檢察官起訴，已由本院於110 年4 月30日以109
    年度金訴字第17號判決判處罪刑，並經臺灣高等法院高雄分
    院以110 年度金上訴字第96號判決駁回上訴）及其他真實身
    分不詳成年人所組成具有持續性、牟利性、結構性之詐欺集
    團，並與該集團成員，基於三人以上共同詐欺取財、取得他
    人之金融帳戶，以隱匿詐欺所得款項及去向之犯意聯絡，由
    林伯昀擔任該詐欺集團之取款車手、車手頭，親自或指揮其
    他車手收取贓款等工作。該集團之詐欺模式為：先由集團某
    成員以不詳方式取得如附表一所示劉佳紋等人名下之人頭金
    融帳戶，再以如附表二所示詐術，使如附表二所示之李盈儒
    、黃品欣、邱淑涵、楊筑清、黃啟禎、洪千琇等6 人陷於錯
    誤後，將款項匯入各該人頭帳戶或其他所有人不明之金融帳
    戶，嗣再由林伯昀及其所屬詐欺集團成員為下列行為：㈠由
    林伯昀擔任車手，接受「盧文清」以FACETIME通訊軟體指示
    ，於108 年10月21日21時許，在屏東縣九如鄉外環道，向「
    盧文清」之友人（真實身分不詳）取得附表一編號4 所示人
    頭帳戶之提款卡及不詳門號工作手機後，於附表三編號1 所
    示時、地，持上開提款卡，提領如附表三編號1 所示數額之
    現金（由李盈儒匯入），再將該現金款項、工作手機交還前
    揭「盧文清」之友人，並由該人交付新臺幣（下同）1 千元
    之報酬予林伯昀；㈡由林伯昀擔任該集團之車手頭，接受「
    秋哥」以通訊軟體微信指示，於不詳時、地，領取前述人頭
    帳戶之提款卡，再將提款卡、密碼交予黃信龍，由黃信龍於
    附表三編號2 至8 所示時、地，持附表三編號2 至8 所示帳
    戶之提款卡，提領附表三編號2 至8 所示數額之現金，再前
    往郭倍村住處將前開提款卡交予郭倍村，贓款則交予林伯昀
    。林伯昀再將黃信龍應獲得之車手薪水約3,000 元至4,000
    元（按即提領金額之3 ％，林伯昀本人就各筆提領金錢亦係
    依此比例取得報酬）扣除後，將剩餘贓款交付於該集團內其
    他真實身分不詳之人，另再由該集團不明身分之車手提領如
    附表二所示李盈儒、黃品欣、邱淑涵、楊筑清、黃啟禎、洪
    千琇等6 人（以下稱李盈儒等6 人）被騙匯入人頭帳戶之其
    餘款項，以此等方法掩飾、隱匿詐欺所得款項去向。俟李盈
    儒等6 人發現遭騙後報警查獲。
二、案經李盈儒、黃品欣、邱淑涵、洪千琇、楊筑清提出告訴由
    高雄市政府警察局鳳山分局報告高雄地方檢察署陳請臺灣高
    等檢察署高雄檢察分署令轉臺灣屏東地方檢察署及由屏東縣
    政府警察局潮州、內埔、里港分局報告該署檢察官偵查起訴
    及移送併辦。
    理  由
壹、證據能力部分：
一、被告林伯昀所犯為非死刑、無期徒刑、最輕本刑為3 年以上
    有期徒刑之罪，亦非高等法院管轄第一審案件者，且於準備
    程序進行中，被告先就被訴事實為有罪之陳述，經告知被告
    簡式審判程序之旨，並聽取檢察官、被告及辯護人之意見後
    ，本院依刑事訴訟法第273 條之1 規定，裁定進行簡式審判
    程序，是本件之證據調查，依刑事訴訟法第273 條之2 及第
    159 條第2 項規定，不適用傳聞法則有關限制證據能力及證
    據調查之規定。
二、又按關於組織犯罪防制條例之罪，訊問證人之筆錄，以在檢
    察官或法官面前作成，並經踐行刑事訴訟法所定訊問證人之
    程序者為限，始得採為證據，組織犯罪防制條例第12條第1
    項固定有明文。惟本件所引用證人吳俊穎、被害人李盈儒、
    黃品欣、邱淑涵、洪千琇、楊筑清等人於警詢中之陳述，均
    係用以證明被告所犯加重詐欺取財罪及洗錢罪部分之事實，
    而非用以證明被告所犯關於組織犯罪防制條例之罪，故無前
    開法律規定之適用，合先敘明。
貳、認定犯罪事實所憑之證據及認定之理由：
    前開事實業據被告林伯昀於警詢（109 年偵字第3551號卷一
    第201 頁）、本院羈押訊問程序（本院109 年聲羈字第83號
    卷第30頁）、偵查及於本院準備、審理中坦承不諱（本院卷
    第127 、133 、347 頁），核與證人吳俊穎證述其有駕車搭
    載被告林伯昀於附表三編號1 所示時、地領款之情節（見里
    港分局里警偵00000000000 號卷第6 頁至第8 頁）相符；亦
    與證人黃信龍證述其有擔任車手並提領如附表三編號2 至8
    所示金額款項後，交予被告林伯昀，及於偵查中具結證稱其
    一開始係受被告林伯昀之邀而加入詐欺集團、其上游僅有被
    告林伯昀一人、「秋哥」亦係透過被告林伯昀之引薦而加入
    （109 年度偵字第3551號卷一第347 頁）等情相符；復與證
    人即被害人李盈儒、黃品欣、楊筑清、黃啟禎、洪千琇等5
    人於警詢中證述彼等受騙之情節及證人邱淑涵於警詢及本院
    審理中證述其被害之情節（見109 年偵字第537 號卷二第67
    至75頁；本院卷第134 頁）、證人楊筑清於本院審理中證述
    之被騙情節（見本院卷第233 至234 頁）均相符合，且有臺
    北市政府警察局內湖分局康樂派出所受理詐騙帳戶通報警示
    簡便格式表、陳報單、受理各類案件紀錄表、受理刑事案件
    報案三聯單、金融機構聯防機制通報單、內政部警政署反詐
    騙諮詢專線紀錄表、網路銀行轉帳資料（附表二編號1 李盈
    儒被騙部分）；苗栗縣警察局苗栗分局北苗派出所受理詐騙
    帳戶通報警示簡便格式表、陳報單、受理各類案件紀錄表、
    受理刑事案件報案三聯單、金融機構聯防機制通報單、內政
    部警政署反詐騙諮詢專線紀錄表（附表二編號2 黃品欣被騙
    部分）；高雄市政府警察局楠梓分局楠梓派出所受理詐騙帳
    戶通報警示簡便格式表、陳報單、受理各類案件紀錄表、受
    理刑事案件報案三聯單、金融機構聯防機制通報單、內政部
    警政署反詐騙諮詢專線紀錄表、中國信託商業銀行存摺明細
    影本、中華郵政存摺明細影本（附表二編號3 邱淑涵被騙部
    分）；臺中市政府警察局烏日分局犁份派出所受理詐騙帳戶
    通報警示簡便格式表、陳報單、受理各類案件紀錄表、受理
    刑事案件報案三聯單、金融機構聯防機制通報單、內政部警
    政署反詐騙諮詢專線紀錄表、聯邦商業銀行存摺明細影本、
    台新商業銀行歷史交易明細影本（附表二編號4 楊筑清被騙
    部分）；新北市政府警察局汐止分局橫科派出所受理詐騙帳
    戶通報警示簡便格式表、陳報單、受理各類案件紀錄表、受
    理刑事案件報案三聯單、金融機構聯防機制通報單、內政部
    警政署反詐騙諮詢專線紀錄表、台北富邦銀行存摺明細影本
    、上海商業儲蓄銀行存摺明細影本（附表二編號5 黃啟禎被
    騙部分）；新北市政府警察局林口分局泰山分駐所受理詐騙
    帳戶通報警示簡便格式表、陳報單、受理各類案件紀錄表、
    受理刑事案件報案三聯單、金融機構聯防機制通報單、內政
    部警政署反詐騙諮詢專線紀錄表、中國信託商業銀行存摺明
    細影本、花旗銀行存摺明細影本（附表二編號6 洪千琇被騙
    部分）；黃信詣所有之中國信託商業銀行帳戶000000000000
    00號開戶資料及交易明細；李仁凱所有之中華郵政股份有限
    公司泰山郵局帳戶00000000000000號存戶資料及客戶歷史交
    易清單；台新國際商業銀行109 年3 月10日台新作文字第10
    904303號函暨蔡光遠申辦帳號00000000000000號申辦資料及
    歷史交易明細查詢；被告林伯昀提款機提領畫面、路口監視
    器翻拍畫面（證明附表三編號1 之犯罪事實）；共犯黃信龍
    提款機提領畫面、路口監視器翻拍畫面、路線圖（證明共犯
    黃信龍所涉附表三編號2 至8 之犯罪事實）；指認犯罪嫌疑
    人紀錄表、提款熱點、提領明細一覽表、車輛詳細資料報表
    、查獲照片等在卷可考。本件事證明確，被告犯行堪以認定
    。
參、論罪科刑：
一、按共同實施犯罪行為之人，在共同意思範圍內，各自分擔犯
    罪行為之一部，相互利用他人行為，以達其犯罪目的，其成
    立不以全體均參與實施犯罪構成要件行為為必要；參與犯罪
    構成要件行為者，固為共同正犯；以自己共同犯罪之意思，
    參與犯罪構成要件外之行為，或以自己共同犯罪之意思，事
    前同謀，而由其中一部分人實行犯罪行為者，亦為共同正犯
    ，使之對全部行為所生結果，負其責任。蓋共同正犯，於合
    同意思範圍內，組成一共犯團體，團體中任何一人之行為，
    均為共犯團體之行為，他共犯均須負共同責任，初無分別何
    一行為係何一共犯所實施之必要（最高法院88年台上字第22
    30號、92年台上字第2824號判決意旨參照）。又共同正犯之
    意思聯絡，原不以數人間直接發生者為限，即有間接之聯絡
    者，亦包括在內。如甲分別邀約乙、丙犯罪，雖乙、丙間彼
    此並無直接之聯絡，亦無礙於其為共同正犯之成立（最高法
    院77年台上字第2135號刑事判例參照）。
二、次按，組織犯罪防制條例第2 條第1 項規定，業於107 年1
    月3 日修正為「本條例所稱犯罪組織，指三人以上，以實施
    強暴、脅迫、詐術、恐嚇為手段或最重本刑逾5 年有期徒刑
    之刑之罪，所組成具有持續性或牟利性之有結構性組織」。
    又組織犯罪防制條例係藉由防制組織型態之犯罪活動為手段
    ，以達成維護社會秩序、保障人民權益之目的，乃於該條例
    第3 條第1 項前段與後段，分別對於「發起、主持、操縱、
    指揮」及「參與」犯罪組織者，依其情節不同而分別論罪科
    刑。再者，組織犯罪條例所稱之參與犯罪組織，指加入犯罪
    組織成為組織成員，而不問參加組織活動與否，犯罪即屬成
    立（司法院釋字第556 號解釋暨理由書參照）。同理，犯罪
    組織之發起、操縱、指揮或參與，亦不以組織已否從事犯罪
    活動為必要。質言之，犯罪組織之發起、操縱、指揮或參與
    ，與組織的犯罪活動，乃屬二事。亦即參與犯罪組織之「參
    與」行為，於加入犯罪組織時，犯罪即屬成立，與其等加入
    犯罪組織後之犯罪活動，係不同行為，此觀諸組織犯罪防制
    條例第3 條第1 項修正理由為：「因加入犯罪組織成為組織
    之成員，不問有無參加組織活動，犯罪即屬成立，避免情輕
    法重，增訂第1 項但書，以求罪刑均衡」，益臻明瞭。又按
    若行為人於參與詐欺犯罪組織之行為繼續中，先後多次為加
    重詐欺行為，因參與犯罪組織罪為繼續犯，直至犯罪組織解
    散，或其脫離犯罪組織時，犯行始告終結。故該參與犯罪組
    織與其後之多次加重詐欺行為皆有重合，然因行為人僅為一
    參與犯罪組織行為，侵害一社會法益，屬單純一罪，應僅就
    該案中與參與犯罪組織罪時間較為密切之首次加重詐欺犯行
    論以參與犯罪組織罪及加重詐欺罪之想像競合犯，而其他之
    加重詐欺犯行，祗需單獨論罪科刑即可，無需另論以參與犯
    罪組織罪，以免重複評價。又首次加重詐欺犯行時序之認定
    ，應以詐欺取財罪之著手時點為判斷標準，蓋依一般社會通
    念，咸認行為人以詐欺取財之目的，向被害人施用詐術，傳
    遞與事實不符之資訊，使被害人陷於錯誤，致財產有被侵害
    之危險時，即屬詐欺取財罪構成要件行為之著手，並非以取
    得財物之先後順序為認定依據（最高法院109 年台上字第39
    45號判決意旨參照）。
三、末按，洗錢防制法所稱洗錢，指下列行為：二、掩飾或隱匿
    特定犯罪所得之本質、來源、去向、所在、所有權、處分權
    或其他權益者。洗錢防制法第2 條第2 款定有明文。又前揭
    規定所稱之掩飾、隱匿行為，目的在遮掩、粉飾、隱藏、切
    斷特定犯罪所得與特定犯罪間之關聯性，是此類洗錢行為須
    與欲掩飾、隱匿之特定犯罪所得間具有物理上接觸關係（事
    實接觸關係）。而提供金融帳戶提款卡及密碼供他人使用，
    嗣後被害人雖匯入款項，然此時之金流仍屬透明易查，在形
    式上無從合法化其所得來源，未造成金流斷點，尚不能達到
    掩飾或隱匿特定犯罪所得之來源、去向及所在之作用，須待
    款項遭提領後，始產生掩飾、隱匿之結果。故而，行為人提
    供金融帳戶提款卡及密碼，若無參與後續之提款行為，即非
    洗錢防制法第2 條第2 款所指洗錢行為，無從成立一般洗錢
    罪之直接正犯（最高法院109 年台上大字第3101號裁定意旨
    參照）。
四、查被告林伯昀於事實欄一所示時間參與之詐欺集團，係由包
    含被告林伯昀、黃信龍、「秋哥」、「盧文清」、及其他真
    實身分不詳者在內逾三名以上之成年人所組成，彼等以話術
    施詐為手段，並以向被害人騙取金錢為目的，被告與集團成
    員有事先約定報酬，具有牟利性。且此部分詐欺集團之分工
    ，係由部分成員向被害人實施詐術後，使被害人陷於錯誤，
    將金錢匯入被告所屬詐欺集團事先準備之人頭金融帳戶，再
    由被告或其他集團成員提領後轉交給特定集團成員等情，已
    認定如前，由是堪認本案詐欺集團之分工細密、計畫周詳，
    此與由數人隨意組成、臨時起意相約一同犯罪情形顯有不同
    。從而，前述詐欺集團應可認定屬於組織犯罪防制條例第2
    條第1 項所稱之犯罪組織。且被告提領贓款後將之交予集團
    成員，即無從追查流向，客觀上已製造該詐欺犯罪所得之金
    流斷點，達成隱匿犯罪所得之效果，妨礙該詐欺集團犯罪之
    偵查，自構成洗錢防制法第2 條第2 款所稱「掩飾或隱匿特
    定犯罪所得之本質、來源、去向、所在、所有權、處分權或
    其他權益者」之洗錢行為甚明。
五、是核被告林伯昀所為，係犯組織犯罪防制條例第3 條第1 項
    後段之參與犯罪組織罪、刑法第339 條之4 第1 項第2 款之
    三人以上共同詐欺取財罪、洗錢防制法第14條第1 項之一般
    洗錢罪。被告參與詐騙集團後，由集團成員於附表二編號1
    所示日、時向被害人李盈儒以電話行騙之行為，為被告參加
    該詐欺集團後之首次犯行。因被告於此部分，係以一行為同
    時犯上開參與犯罪組織罪、三人以上共同詐欺取財罪及洗錢
    罪等三項罪名，為想像競合犯，故應依刑法第55條之規定，
    從一重之三人以上共同詐欺取財罪處斷。被告於附表二編號
    2 至編號6 所示時、地之犯罪行為，係以一行為同時犯三人
    以上共同詐欺取財罪及洗錢罪，亦為想像競合犯，各應依刑
    法第55條之規定，從一重之三人以上共同詐欺取財罪處斷。
    被告林伯昀與同案被告黃信龍、綽號「秋哥」、「盧文清」
    及其他真實身分不詳成年人所組成的詐欺集團成員間，互有
    犯意聯絡及行為分擔，為共同正犯。被告對被害人李盈儒等
    6 人之加重詐欺取財犯行，犯意各別，行為互殊，被害人不
    同，應分論併罰。
六、刑之加重：
    被告前因犯傷害致死罪，經臺灣高等法院高雄分院於102 年
    間以101 年上訴字第1300號判決判處有期徒刑4 年6 月確定
    ，於106 年11月8 日縮刑期滿執行完畢出監，此有臺灣高等
    法院被告前案紀錄表附卷可按，是被告受有期徒刑之執行完
    畢後，5 年以內故意再犯本件有期徒刑以上之各罪，合於刑
    法第47條第1 項累犯規定，並參酌司法院釋字第775 號解釋
    意旨所載，構成累犯者，不分情節，基於累犯者有其特別惡
    性及對刑罰反應力薄弱等立法理由，一律加重最低本刑，於
    不符合刑法第59條所定要件情形下，致生行為人所受之刑罰
    超過其所應負擔罪責之個案，不符罪刑相當原則，比例原則
    。為避免發生上述罪刑不相當之情形，法院就該個案應依該
    解釋意旨，裁量是否加重最低本刑。本院審酌被告前犯有傷
    害致死罪，入監執行完畢後未滿2 年，即又再犯本案，可見
    其刑罰反應力薄弱，本件並無上開解釋意旨所指不符合刑法
    第59條所定要件，且因罪刑不相當而應裁量不予加重最低本
    刑之情形，故均仍應依刑法第47條第1 項之規定加重其刑。
七、刑之減輕：
  ㈠按刑事審判旨在實現刑罰權之分配的正義，故法院對有罪被
    告之科刑，應符合罪刑相當之原則，使輕重得宜，罰當其罪
    ，以契合社會之法律感情，此所以刑法第57條明定科刑時應
    審酌一切情狀，尤應注意該條所列10款事項以為科刑輕重之
    標準，並於同法第59條賦予法院以裁量權，如認「犯罪之情
    狀可憫恕，認科以最低度刑仍嫌過重者」，得酌量減輕其刑
    ，俾使法院就個案之量刑，能斟酌至當；又刑法第59條規定
    犯罪之情狀可憫恕者，得酌減其刑。其所謂「犯罪之情狀」
    ，與同法第57條規定科刑時應審酌之一切情狀，並非有截然
    不同之領域，於裁判上酌減其刑時，應就犯罪之一切情狀，
    予以全盤考量，審酌其犯罪有無可憫恕之事由（即有無特殊
    之原因及環境，在客觀上足以引起一般同情，以及宣告法定
    最低度刑，是否猶嫌過重等），以為判斷（最高法院95年度
    台上字第6157號、98年度台上第3926號判決意旨參照）。本
    院參酌被告於本院審理中已坦認全部犯罪，並表明願意賠償
    被害人李盈儒等6 人所受損失，且於本院審理中積極與被害
    人李盈儒、邱淑涵、楊筑清、黃啟禎、洪千琇、黃品欣等6
    人達成和解，復依約如數賠償被害人（楊筑清部分尚有二期
    之賠償金共2 萬元未賠償完畢）或獲得被害人之原諒（其中
    被害人李盈儒部分賠償4 萬4 千元、被害人邱淑涵部分賠償
    2 萬元（本院審理時當庭交付賠償金）、被害人楊筑清部分
    賠償8 萬元、被害人黃啟禎已獲其他共犯賠償而願意原諒被
    告，被害人洪千琇部分賠償3 萬元，被害人黃品欣部分賠償
    10萬元（本院審理時當庭交付賠償金），此有和解書影本5
    份、本院筆錄2 份在卷可稽（見本院卷第201-202 頁、第13
    4 頁、第243 頁、第101 、143 、391 頁、第408 頁）及郵
    政自動櫃員機交易明細表影本1 份、中國信託銀行轉帳交易
    明細1 張、郵局網路銀行交易明細影本3 份及電子郵件4 份
    （賠償被害人李盈儒部分，見本院卷第207 頁、第281 頁右
    、第321 至331 頁）；本院審理筆錄1 份、郵局網路銀行交
    易明細3 紙（賠償被害人楊筑清部分，本院審理時當庭交付
    3 萬元，見本院卷第233 頁；網路交易明細部分見本院卷第
    345 至349 頁）；郵政自動櫃員機交易明細表1 紙、中國信
    託銀行轉帳明細1 紙、郵局網路銀行交易明細3 張（賠償被
    害人洪千琇部分，見本院卷第209 頁、第339 頁至第343 頁
    ）等在卷可稽，足徵其確有悔意，犯後態度良好，此部分犯
    罪情節及惡性，與詐取鉅額財物卻未彌補被害人任何損失而
    嚴重危害社會秩序及他人財產權益之情形尚屬有別，是就其
    此部分犯罪情狀以觀，如科以刑法第339 條之4 第1 項第2
    款之法定最輕本刑即有期徒刑1 年，仍嫌過重，客觀上足以
    引起一般同情，實有情輕法重之失衡而顯可憫恕之處，爰依
    刑法第59條規定酌減其刑。
  ㈡按想像競合犯之處斷刑，本質上係「刑之合併」，其所謂從
    一重處斷，乃將想像競合犯組成之評價上數罪，合併為科刑
    一罪，其所對應之刑罰，亦合併其評價上數罪之數法定刑，
    而為一個處斷刑。易言之，想像競合犯侵害數法益者皆成立
    犯罪，論罪時必須輕、重罪併舉論述，同時宣告所犯各罪名
    ，包括各罪有無加重、減免其刑之情形，亦應說明論列，量
    刑時併衡酌輕罪部分量刑事由，評價始為充足，然後依刑法
    第55條前段規定「從一重處斷」，非謂對於其餘各罪可置而
    不論。因此，法院決定處斷刑時，雖以其中最重罪名之法定
    刑，做為裁量之準據，惟於裁量其輕重時，仍應將輕罪合併
    評價在內（最高法院刑事判決108 年度台上字第4405、4408
    號判決參照）。查被告就附表二編號1 部分（即附表三編號
    1 部分）於偵查及本院審理時均自白不諱，合於組織犯罪防
    制條例第8 條第1 項後段及洗錢防制法第16條第2 項之減刑
    規定，雖其所犯參與犯罪組織、洗錢等罪屬想像競合犯其中
    之輕罪，但根據上述說明，本院於後述量刑時，仍併衡酌該
    部分減輕其刑事由，附此敘明。
八、爰以行為人之責任為基礎，審酌被告為圖不法利益，加入詐
    欺集團，共同行騙他人得逞，再由集團成員分頭從人頭帳戶
    將贓款領出後交予集團成員朋分，其則抽取其中約3%之贓款
    作為酬勞，附表二所示部分之被害人共計6 人，其與被害人
    均不相識，被害人損失之金錢數額非少，且其等以洗錢方式
    隱匿贓款去向，使詐欺取財犯罪難以追查，更徒增被害人尋
    求救濟之困難，影響社會交易信用至鉅，實非可取；惟念被
    告於偵查中，已坦認附表二編號1 之犯行，復於本院審理中
    知其所為非是，坦然承認全部犯罪，並表明願意賠償被害人
    李盈儒等6 人所受損失，且於本院審理中與被害人李盈儒、
    邱淑涵、楊筑清、黃啟禎、洪千琇、黃品欣等6 人達成和解
    ，並已依約賠償被害人或已獲其他共犯賠償而願意原諒被告
    ，有如前述，犯後態度良好，另審酌被告之智識程度、家庭
    、經濟及收入（見本院卷第395 頁）等一切情狀，分別量處
    如附表二「主文欄」所示之刑，以資懲儆。另就附表二部分
    被告所犯6 罪所處之刑，審酌被告所犯各罪，時間相隔未遠
    、侵害法益相同，所為犯行之行為與時間關連性及連續性密
    接，對法益侵害之加重效應不大，刑事不法並未因之層升，
    如以實質累加方式定執行刑，則處罰之刑度將超過其行為之
    不法內涵，違反罪責原則，及考量因生命有限，刑罰對其造
    成之痛苦程度，係隨刑度增加而生加乘效果，非以等比方式
    增加，是以隨罪數增加遞減刑罰方式，當足以評價被告行為
    不法性之法理（即多數犯罪責任遞減原則），從而認被告就
    附表二所示各犯行所處之刑，應定如判決主文所示之執行刑
    。
九、檢察官移送併辦部分，與本案由檢察官起訴並經本院論罪之
    附表二編號2 部分，具有實質上一罪關係，為同一案件，本
    院自得併予審理，附此敘明。
肆、不予宣告強制工作之說明：
一、按「犯第1 項之罪者，應於刑之執行前，令入勞動場所，強
    制工作，其期間為3 年」，現行之組織犯罪防制條例第3 條
    第3 項定有明文。而修正前組織犯罪防制條例，對發起、主
    持、操縱、指揮或參與集團性、常習性及脅迫性或暴力性犯
    罪組織者，應於刑後強制工作之規定，經司法院釋字第528
    號解釋認為尚不違憲。嗣該條例第2 條第1 項所稱之犯罪組
    織，經二次修正，已排除原有之「常習性」要件，另將實施
    詐欺手段之具有持續性或牟利性之有結構性組織，納入本條
    例適用範圍，並對參與犯罪組織之行為人，於第3 條第1 項
    後段但書規定「參與情節輕微者，得減輕或免除其刑」。惟
    同條第3 項仍規定「應於刑之執行前，令入勞動場所，強制
    工作，其期間為三年」，而未依個案情節，區分行為人是否
    具有反社會的危險性及受教化矯治的必要性，一律宣付刑前
    強制工作3 年。然則，衡諸該條例所規定之強制工作，性質
    上原係對於有犯罪習慣，或因遊蕩、懶惰成習而犯罪者，所
    為之處置，修正後該條例既已排除常習性要件，從而，本於
    法律合憲性解釋原則，依司法院釋字第471 號關於行為人有
    無預防矯治其社會危險性之必要，及比例原則等與解釋意旨
    不相衝突之解釋方法，為目的性限縮，對犯該條例第3 條第
    1 項之參與犯罪組織罪者，視其行為之嚴重性、表現之危險
    性、對於未來行為之期待性，以及所採措施與預防矯治目的
    所需程度，於有預防矯治其社會危險性之必要，且符合比例
    原則之範圍內，由法院依該條例第3 條第3 項規定，一併宣
    告刑前強制工作（最高法院刑事大法庭108 年度台上大字第
    2306號裁定意旨可資參照）。
二、公訴意旨雖認被告參與犯罪組織部分，應依組織犯罪防制條
    例第3 條第3 項規定，諭知於刑之執行前，令入勞動場所強
    制工作。惟查被告參與事實欄一所示之詐欺集團並與集團成
    員共同詐騙被害人之行為固有不當，然被告係為貪圖不法小
    利而加入該詐欺集團，其於本案詐欺集團中擔任取款之角色
    ，非本案詐欺集團之主導者或指揮者，甫加入該集團不久即
    為警查獲，參與犯罪組織之期間非長，自陳案發後先擔任水
    電學徒、復從事板模工作，並有在職證明書1 份及臨時工證
    明書2 紙在卷可憑（見本院卷第400 至406 頁），可見被告
    尚非長期遊手好閒之人。另參酌被告於參與本案犯罪組織前
    ，僅有傷害致死之犯罪紀錄，並無其他證據足證被告已有犯
    罪習慣，或遊蕩或懶惰成習而犯罪之情，依本院諭知如主文
    所示之刑，已達預防矯治目的所需程度，因認無再以強制工
    作預防矯治其社會危險性之必要，爰不諭知強制工作之保安
    處分，併此敘明。
伍、沒收：
一、公訴意旨雖認被告就附表二編號1 （即附表三編號1 ）部分
    擔任車手及收水，獲得1000元之報酬；而被告於本院審理中
    又自稱其就其他各筆犯罪所提領之金額另可獲得百分之3 的
    報酬（見本院卷第133 頁）。此等「報酬」既為被告與詐欺
    集團共同詐騙他人所得，依法本應認係被告之犯罪所得，並
    應依刑法第38條之1 第1 項、第3 項規定，予以宣告沒收或
    追徵。然被告於本院審理中已與6 名被害人達成和解，其已
    賠償之金額均高於其依前揭比例可獲得之犯罪「報酬」，被
    害人黃啟禎之損害亦由共犯黃信龍賠償而完全填補，堪認其
    已將獲取之犯罪所得合法發還被害人，故依刑法第38條之1
    第5 項規定，不予宣告沒收或追徵。
二、至於被告犯罪時使用之工作用手機，依被告所述，其於完成
    犯罪後即返還交付手機之人，有如前述，且不能證明該等手
    機係被告所有，故亦不併予宣告沒收或追徵。
據上論斷，應依刑事訴訟法第273 條之1 第1 項、第299 條第1
項前段，判決如主文。
本案經檢察官盧惠珍提起公訴及移送併辦，檢察官潘國威到庭執
行職務。
中    華    民    國   110    年    11    月    10    日
                  刑事第一庭    法  官  王以齊
　
附表一：詐騙帳戶一覽表：
┌─┬────┬────────┬─────────┬──────────┐
│編│申辦人  │開戶金融機構    │帳號              │偵辦進度            │
│號│        │                │                  │                    │
├─┼────┼────────┼─────────┼──────────┤
│1 │劉佳紋  │中國信託商業銀行│0000000000000     │由士林地檢偵辦中    │
├─┼────┼────────┼─────────┼──────────┤
│2 │李仁凱  │中華郵政        │00000000000000    │由檢察官另行簽分偵辦│
├─┼────┼────────┼─────────┼──────────┤
│3 │蔡光遠  │台新商業銀行    │00000000000000    │同上                │
├─┼────┼────────┼─────────┼──────────┤
│4 │黃信詣  │中國信託商業銀行│00000000000000    │同上                │
└─┴────┴────────┴─────────┴──────────┘
　
附表二：
┌─┬───┬──────┬────────────────┬───────────┬────────┐
│編│被害人│轉帳時間    │詐騙方式（金錢單位均為新台幣）  │轉入帳戶              │宣告刑          │
│號│      ├──────┤                                │                      │                │
│  │      │轉帳地點    │                                │                      │                │
├─┼───┼──────┼────────────────┼───────────┼────────┤
│1 │李盈儒│108 年10月21│詐騙集團成員於108 年10月21日22時│①匯入中華郵政00000000│林伯昀犯三人以上│
│  │      │日23時58分起│53分許，致電李盈儒，佯稱網路訂房│  000000號帳戶        │共同詐欺取財罪，│
│  │      │共轉帳3 次  │作業疏失，需取消訂單云云，致李盈│②同上。              │累犯，處有期徒刑│
│  │      ├──────┤儒陷於錯誤，依指示於左列時地，分│③匯入黃信詣所有中國信│柒月。          │
│  │      │在臺北市內湖│別匯入①49988 元、②49988 元、③│  託商業銀行0000000000│                │
│  │      │區住處以網路│44123 元，共計144,099 元至右列帳│  0338號帳戶（由林伯昀│                │
│  │      │轉帳        │戶內。再由林伯昀及其他集團成員提│  提領其中44,000元）。│                │
│  │      │            │領一空。林伯昀獲得酬勞1,000元。 │                      │                │
│  │      │            │                                │                      │                │
├─┼───┼──────┼────────────────┼───────────┼────────┤
│2 │黃品欣│108 年10月26│詐騙集團成員於108 年10月26日17時│①匯入聯邦商業銀行0035│林伯昀犯三人以上│
│  │      │日19時12分起│57分許，打電話予黃品欣，自稱BOOK│  000000000000號帳戶  │共同詐欺取財罪，│
│  │      │共轉帳6 次  │ING 訂房網站人員，佯稱作業疏失，│②匯入聯邦商業銀行0035│累犯，處有期徒刑│
│  │      ├──────┤誤將訂單設定為分期付款，要求協助│  000000000000號帳戶  │柒月。          │
│  │      │苗栗縣苗栗市│取消設定云云，致黃品欣陷於錯誤，│③匯入聯邦商業銀行0035│                │
│  │      │中正路408 號│依指示於左列時、地，分別匯入①29│  000000000000號帳戶  │                │
│  │      │            │,901元、②29,902元、③29,903元、│④匯入聯邦商業銀行0035│                │
│  │      │            │④29,988元、⑤15,686元、⑥4,213 │  000000000000 號帳戶 │                │
│  │      │            │元，共計139,593 元，至右列帳戶內│⑤、⑥均匯入李仁凱所有│                │
│  │      │            │，再由黃信龍及林伯昀所屬詐欺集團│  之中華郵政0000000000│                │
│  │      │            │之其他成員提領一空。            │  2101號帳戶          │                │
├─┼───┼──────┼────────────────┼───────────┼────────┤
│3 │邱淑涵│108 年 10 月│詐騙集團成員於108 年10月26日20時│①、②匯入蔡光遠所有台│林伯昀犯三人以上│
│  │      │26日23時03分│52分許，打電話予邱淑涵，自稱BOOK│  新商業銀行0000000000│共同詐欺取財罪，│
│  │      │起共轉帳4 次│ING 訂房網站人員，佯稱因作業疏失│  5767 號帳戶         │累犯，處有期徒刑│
│  │      ├──────┤，將訂單誤植成6 筆，要求協助取消│③匯入聯邦商業銀行3583│柒月。          │
│  │      │高雄市左營區│設定云云，致邱淑涵陷於錯誤，依其│  0000000000 號帳戶   │                │
│  │      │博愛二路360 │指示於左列所示時、地，分別匯入①│④匯入聯邦商業銀行3583│                │
│  │      │號台新銀行內│29988 元、②11363 元、③29907 元│  0000000000號帳戶    │                │
│  │      │提款機      │、④8998元，共計80,256元至右列帳│                      │                │
│  │      │            │戶。再由黃信龍及林伯昀所屬詐欺集│                      │                │
│  │      │            │團之其他成員提領一空。          │                      │                │
├─┼───┼──────┼────────────────┼───────────┼────────┤
│4 │楊筑清│108 年10月26│詐騙集團成員於108 年10月26日19時│①匯入聯邦商業銀行3582│林伯昀犯三人以上│
│  │      │日19時55分起│55分許，打電話予楊筑清，自稱BOOK│  0000000000 號帳戶   │共同詐欺取財罪，│
│  │      │共轉帳7 次  │ING 訂房網站人員，佯稱作業疏失誤│②匯入聯邦商業銀行3583│累犯，處有期徒刑│
│  │      ├──────┤將訂單植為商業往來戶，要求協助更│  0000000000帳戶      │柒月。          │
│  │      │台中市龍井區│正云云，致楊筑清陷於錯誤，依指示│③匯入聯邦商業銀行3583│                │
│  │      │台灣大道五段│於左列時地，分別匯入①29901 元、│  0000000000號帳戶    │                │
│  │      │3 巷62弄49號│②29902 元、③29903 元、④29904 │④匯入聯邦商業銀行3583│                │
│  │      │全家便利商店│元、⑤29905 元、⑥29906 元、⑦10│  0000000000號帳戶    │                │
│  │      │提款機      │010 元，共計189,431 元至右列帳戶│⑤匯入聯邦商業銀行3583│                │
│  │      │            │內。再由黃信龍及林伯昀所屬詐欺集│  0000000000號帳戶    │                │
│  │      │            │團之其他成員提領一空。          │⑥匯入聯邦商業銀行3583│                │
│  │      │            │                                │  0000000000號帳戶    │                │
│  │      │            │                                │⑦李仁凱所有之中華郵政│                │
│  │      │            │                                │  00000000000000號帳戶│                │
├─┼───┼──────┼────────────────┼───────────┼────────┤
│5 │黃啟禎│108 年10月26│詐騙集團成員於108 年10月26日某時│①、②均匯入李仁凱所有│林伯昀犯三人以上│
│  │      │日20時起共轉│許，打電話予黃啟禎，自稱BOOKING │之中華郵政000000000000│共同詐欺取財罪，│
│  │      │帳2 次      │訂房網站，佯稱因作業疏失，多刷10│01 號帳戶             │累犯，處有期徒刑│
│  │      ├──────┤筆交易，要求協助取消設定等語，致│                      │柒月。          │
│  │      │台北市南港區│黃啟禎陷於錯誤，依指示於左列時、│                      │                │
│  │      │三重路66-3號│地，分別匯入①997 元、②8000元，│                      │                │
│  │      │國泰世華銀行│共計8997元，至右列帳戶內。再由黃│                      │                │
│  │      │            │信龍及林伯昀所屬詐欺集團之其他成│                      │                │
│  │      │            │員提領一空。                    │                      │                │
├─┼───┼──────┼────────────────┼───────────┼────────┤
│6 │洪千琇│108 年10月26│詐騙集團成員於108 年10月26日21時│①、②、③均匯入劉佳紋│林伯昀犯三人以上│
│  │      │日23時39分起│37分許，打電話予洪千琇，自稱BOOK│所有之中國信託商業銀行│共同詐欺取財罪，│
│  │      │共轉帳5 次  │ING 訂房網站，佯稱因作業疏失，多│帳號0000000000000 號帳│累犯，處有期徒刑│
│  │      ├──────┤刷半年的住宿費用，要求協助取消設│戶；④、⑤則匯入蔡光遠│柒月。          │
│  │      │新北市泰山區│定云云，致洪千琇陷於錯誤，依指示│所有台新銀行0000000000│                │
│  │      │住處以網路轉│於左列時、地，分別匯入①1900元、│5767號帳戶            │                │
│  │      │帳方式      │②49987 元、③49987 元、④29987 │                      │                │
│  │      │            │元、⑤4303元，共計136,164 元至右│                      │                │
│  │      │            │帳戶內。再由黃信龍及林伯昀所屬詐│                      │                │
│  │      │            │欺集團之其他成員提領一空。      │                      │                │
└─┴───┴──────┴────────────────┴───────────┴────────┘
　
附表三：
┌─┬───┬───────┬──────────┬──────┬────┬───────┐
│編│提領人│  提領時間    │提領人頭帳戶        │提領地點    │提領金額│車輛/共犯     │
│號│      │              │                    │            │        │              │
├─┼───┼───────┼──────────┼──────┼────┼───────┤
│1 │林伯昀│108 年10月22日│黃信詣所有之中國信託│屏東縣九如鄉│44000元 │由不知情之吳俊│
│  │      │凌晨0 時21分至│商業銀行000000000000│九如路二段20│（分3 次│穎駕駛車號0000│
│  │      │22分，分3 次提│38號帳戶            │7 號九如農會│：2 萬元│-G5 號小客車搭│
│  │      │領（起訴書將提│                    │            │、2 萬元│載林伯昀      │
│  │      │領時間誤為凌晨│                    │            │、4 千元│              │
│  │      │2 時25分36秒）│                    │            │）      │              │
├─┼───┼───────┼──────────┼──────┼────┼───────┤
│2 │黃信龍│108 年10月26日│李仁凱所有中華郵政24│屏東縣竹田鄉│15000元 │黃信龍駕駛車號│
│  │      │19時57分50秒  │000000000000號帳戶  │中山路28號竹│        │AVW-3213號小客│
│  │      │              │                    │田郵局      │        │車            │
├─┼───┼───────┼──────────┼──────┼────┼───────┤
│3 │黃信龍│108 年10月26日│蔡光遠所有台新銀行帳│高雄市鳳山區│30000元 │同上          │
│  │      │23時25分44秒  │戶00000000000000號  │中山西路 105│        │              │
│  │      │              │                    │號台新銀行  │        │              │
├─┼───┼───────┼──────────┼──────┼────┼───────┤
│4 │黃信龍│108 年10月26日│同上                │同上        │30000元 │同上          │
│  │      │23時26分45秒  │                    │            │        │              │
├─┼───┼───────┼──────────┼──────┼────┼───────┤
│5 │黃信龍│108 年10月26日│同上                │同上        │13000元 │同上          │
│  │      │23時28分32秒  │                    │            │        │              │
├─┼───┼───────┼──────────┼──────┼────┼───────┤
│6 │黃信龍│108 年10月26日│同上                │高雄市大寮區│17000元 │同上          │
│  │      │23時57分25秒  │                    │翁園里翁園路│        │              │
│  │      │              │                    │70號之33（大│        │              │
│  │      │              │                    │寮區農會翁園│        │              │
│  │      │              │                    │分部）      │        │              │
├─┼───┼───────┼──────────┼──────┼────┼───────┤
│7 │黃信龍│108 年10月27日│劉佳紋所有之中國信託│屏東縣內埔鄉│10萬元  │黃信龍駕駛車號│
│  │      │01時20分40秒  │商業銀行帳號00000000│老埤村壽比路│        │AVW-3213號小客│
│  │      │              │36549號帳戶         │348 號7-11超│        │車搭載不知名之│
│  │      │              │                    │商壽比店內提│        │白衣男子      │
│  │      │              │                    │款機        │        │              │
├─┼───┼───────┼──────────┼──────┼────┼───────┤
│8 │黃信龍│108 年10月27日│同上                │同上        │2000元  │同上          │
│  │      │01時21分46秒  │                    │            │        │              │
└─┴───┴───────┴──────────┴──────┴────┴───────┘
　
以上正本證明與原本無異。
如不服本判決應於收受判決後20日內向本院提出上訴書狀，並應
敘述具體理由；其未敘述上訴理由者，應於上訴期間屆滿後20日
內向本院補提理由書（均須按他造當事人之人數附繕本）「切勿
逕送上級法院」。
　
中    華    民    國   110    年    11    月    11    日
　
                                書記官  黃嘉慶
　
附錄本判決論罪科刑法條：
組織犯罪防制條例第3 條第1 項
發起、主持、操縱或指揮犯罪組織者，處3 年以上10年以下有期
徒刑，得併科新臺幣1 億元以下罰金；參與者，處6 月以上5 年
以下有期徒刑，得併科新臺幣1 千萬元以下罰金。但參與情節輕
微者，得減輕或免除其刑。
　
　
洗錢防制法第14條第1 項
有第二條各款所列洗錢行為者，處7 年以下有期徒刑，併科新臺
幣5 百萬元以下罰金。
　
　
中華民國刑法第339 條之4 第1 項
犯第339 條詐欺罪而有下列情形之一者，處1 年以上7 年以下有
期徒刑，得併科1 百萬元以下罰金：
一、冒用政府機關或公務員名義犯之。
二、三人以上共同犯之。
三、以廣播電視、電子通訊、網際網路或其他媒體等傳播工具，
    對公眾散布而犯之。